臺灣臺南地方法院民事裁定　　　　　100年度司財管字第136號
聲　請　人　王海秀
上列聲請人聲請對失蹤人毛万金選任財產管理人事件，本院裁定
如下：
    主  文
選任財政部國有財產局臺灣南區辦事處臺南分處為失蹤人毛万金
之財產管理人。
聲請程序費用新臺幣壹仟元由聲請人負擔。
    理  由
一、按失蹤人失蹤後，未受死亡宣告前，其財產之管理，依非訟
    事件法之規定；關於失蹤人之財產管理事件，由其住所地之
    法院管轄；失蹤人未置財產管理人者，其財產管理人依下列
    順序定之：(一)配偶，(二)父母，(三)成年子女，(四)與失蹤人同居
    之祖父母，(五)家長；不能依前項規定定財產管理人時，法院
    得因利害關係人或檢察官之聲請，選任財產管理人。民法第
    10條、非訟事件法第108條、第109條第1項分別定有明文。
    又所謂失蹤係指失蹤人離去其最後住所或居所，而陷於生死
    不明之狀態而言（最高法院85年度臺抗字第328號裁定意旨
    參照）。
二、本件聲請狀意旨略以：緣土地坐落臺南市○○區○○段139
    地號土地，聲請人將對上開土地提起分割共有物之訴，然經
    查土地共有人之一毛猛已於昭和13年3月過世。依據繼承
    登記法令補充規定第1點規定：「繼承開始於臺灣光復以前
    者，應依有關臺灣光復前繼承習慣辦理」，第2點第1項規定
    ：「日據時期臺灣省人財產繼承習慣分為家產繼承與私產繼
    承兩種」，同點第2項規定：「家產為戶主所有之財產」，
    同點第3項規定：「家產繼承因戶主喪失戶主權開始」，第3
    點規定：「因戶主喪失戶主權而開始之財產繼承，其繼承人
    之順序為：(一)法定之推定財產繼承人。第一順序之法定推定
    財產繼承人係男子直系卑親屬(不分長幼、嫡庶、婚生或私
    生、自然血親或準血親)且係繼承開始時當時之家屬為限」
    。綜上所述，共有人毛猛為門牌號碼臺南市安定區港口15
    5號建物之戶主，於臺灣光復之前死亡，按上述規定，共有
    人毛猛死亡後，其繼承人為男子直系血親卑親屬毛万金，
    毛万金並於昭和13年10日繼任為戶長。然經聲請人向臺南市
    安定區戶政事務所查詢毛万金戶籍資料，結果為光復後並無
    毛万金之任何戶籍資料，故毛万金處於失蹤狀態中。聲請人
    為共有人之一，欲提起共有物分割之訴，屬於利害關係人，
    惟今失蹤人毛万金行方不明，致聲請人無法進行訴訟程序，
    爰向法院聲請為失蹤人毛万金選任財產管理人。
三、經查，聲請人主張之上情，有聲請人提出繼承登記法補充規
    定(中華民國100年6月13日內授中辦地字第1000724714號令)
    、臺南市○○區○○段139地號土地謄本、繼承系統表、除
    戶謄本、臺南市安定區戶政事務所100年10月26日南市安定
    戶字第1000002437號函影本各1件為據。足見失蹤人毛万金
    為土地共有人毛猛之繼承人，而聲請人為系爭土地之共有
    人之一，惟失蹤人毛万金已查無戶籍資料一節，堪屬事實，
    足以認定。是本件聲請人為失蹤人毛万金之利害關係人，自
    得為失蹤人選任財產管理人，本件聲請於法有據，應予准許
    。
四、另考量本件失蹤人財產管理人須具有專業性、公正性，而國
    有財產局既為管理國家財產之法定機關，具有相當之公信力
    ，且熟稔財產管理之法定程序，因認以選任財政部國有財產
    局臺灣南區辦事處臺南分處為失蹤人毛万金之財產管理人為
    宜，爰裁定如主文所示。
五、依非訟事件法第21條第1項前段，裁定如主文。
中    華    民    國   100    年    12    月    5     日
                  家事法庭    司法事務官  林可婷
以上正本係照原本作成。
如對本裁定抗告須於裁定送達後10日內向本院提出抗告狀，並應
繳納抗告費新臺幣1,000元整。
中    華    民    國   100    年    12    月    6     日
                              書  記  官  楊琄琄